【裁判字號】    90,訴,849
【裁判日期】    900717
【裁判案由】    偽造文書等
【裁判全文】
台灣板橋地方法院刑事判決                            九十年度訴字第八四九號
    公  訴  人  台灣板橋地方法院檢察署檢察官
    被      告  甲○○
    選任辯護人  李勇三  律師
右列被告因偽造文書等案件，經檢察官提起公訴（九十年度偵緝字第二九六號），本
院判決如左：
    主  文
甲○○連續行偽造私文書，足以生損害於他人，處有期徒刑伍月，如易科罰金，以
佰元折算壹日。偽造之簽帳單共九份之第二聯上偽造乙○○之英文姓名「Janet yeh
」之署押各壹枚均沒收之。
    事  實
一、甲○○前於國（下同）八十八年間受雇於乙○○，為其整理家務，竟利用職務之
    便，先後於八十八年四月二十三日及同年月二十九日二次取得乙○○放置於家中
    ，卡號為0000000000000000號之澳洲國民銀行信用卡一張。復
    基於意圖為自己不法所有與偽造私文書及行使偽造私文書之概括犯意，分別於八
    十八年四月二十三日及八十八年四月二十九日，持上開之信用卡至位於台北市○
    ○區○○街之來來百貨公司等地購買衣物，結帳時提出前開乙○○所有之澳洲國
    民銀行信用卡供該收款人員在刷卡機上辯識，而佯為該張信用卡之持有人，並連
    續九次分別於所消費之商店店員交付之一式二聯屬私文書性質之簽帳單之第一聯
    持卡人簽名欄上偽造乙○○之英文姓名「Janet yeh」 之署押各一枚（同時複寫
    「Janet yeh」之署押各一枚於第二聯） ，以為「持卡人同意依照信用卡使用約
    定，一經使用或訂購物品均應按所示之全部金額，付款予發卡銀行」用意之證明
    ，並交還收款人員而行使該簽帳單簽帳購物，使該百貨公司等地之收款人員陷於
    錯誤，而將甲○○選購之衣物及簽帳單第一聯交付予甲○○收取，足以生損害於
    乙○○、來來百貨公司及澳洲國民銀行之財產權益。合計累積九次簽帳金額達澳
    幣三千九百七十八點七八元，折算為新台幣（下同）八萬二千一百六十一元（詐
    欺之時間、地點及金額詳如附表所示）。甲○○於每次消費購物後，即將上開信
    用卡放回原處，並將所消費之簽帳單第一聯丟棄而滅失。嗣於乙○○收受銀行之
    收費通知，持對帳單及甲○○之照片至台北市之來來百貨公司查詢當日消費情形
    ，並經來來百貨員工指認，始查悉上情。
二、案經台北縣警察局蘆洲分局報請台灣板橋地方法院檢察署檢察官偵查起訴。
    理  由
一、右揭事實，業據被告甲○○於偵查及本院審理時供承不諱，核與被害人乙○○於
    警訊及偵審中指訴之情節相符，並經證人即被告所消費之特約商店之店員陳洪甘
    於警訊及偵查中結證屬實，復有被害人乙○○之信用卡自八十八年四月十九日至
    同年五月十七日之對帳單一份、豐群來來百貨股份有限公司消費簽帳單二紙附卷
    可稽。罪證明確，被告犯行洵堪認定。
二、按信用卡交易，基本上於財團法人聯合信用卡處理中心（下稱信用卡中心）不依
    契約給付持卡人所消費之帳款予特約商店時，持卡人對於商店仍直接負有給付價
    金義務，從而持信用卡交易與通常之買賣並無差異，僅在價金給付後由發卡銀行
    經由信用卡中心代為付帳，而發卡銀行經由信用卡中心給付特約商店價金時，則
    係事後之權利關發生變動，亦即由持卡人對於發卡銀行負擔給付價金債務而已。
    是持卡人與特約商店間之交易，乃係以信任關係為基礎的信用販賣契約，倘持卡
    人並無支付價金之意思與能力，向特約商店提示信用卡消費，係屬對特約商店店
    員施行詐欺；又按信用卡交易，店員交付予持卡人簽名之簽帳單係一式二聯，其
    中第一聯由持卡人簽名後（同時複寫第二聯），即由商店店員交持卡人收執，係
    表明持卡人同意依照信用卡使用約定，一經使用或訂購物品均應按所示之全部金
    額，付款予發款銀行。故持卡人於該簽帳單簽名之用意，係對所簽之金額負責之
    意，故為私文書，其中第二聯則由被告提出交付予商店。再被告持上開信用卡至
    商店消費，使店員陷於錯誤，而交付財物，並於簽帳單上偽造他人署押提出於特
    約商店。核被告所為，係犯刑法第二百十條、第二百十六條行使偽造私文書罪及
    第三百三十九條第一項詐欺取財之罪。又被告偽造署押之行為，為偽造私文書之
    部分行為，而偽造私文書之低度行為，應為其行使偽造私文書之高度行為所吸收
    ，均不另論罪。再被告先後多次行使偽造私文書與詐欺取財之犯行，均係時間緊
    接，且犯罪構成要件相同，顯各係基於概括犯意為之，皆為連續犯，均應論以一
    罪並各加重其刑。又被告所犯上開連續行使偽造私文書罪及連續詐欺取財罪二罪
    之間，有方法、結果之牽連關係，為牽連犯，應從一重以連續行使偽造私文書罪
    處斷。爰審酌被告之品行、智識程度及詐欺之金額與已返還部分款項予被害人乙
    ○○以及犯罪後坦承犯行等一切情狀，量處如主文所示之刑，以示懲儆。又被告
    行為後，刑法第四十一條業於九十年一月四日修正，於同年月十日經總統公布施
    行，於同年月十二日生效，比較新舊法之規定，以修正後之法律較有利於被告，
    依刑法第二條第一項前段之規定，應依修正後之刑法第四十一條第一項之規定，
    諭知易科罰金之折算標準，附此說明。
三、至被告偽造之簽帳單第二聯共九份，業經被告行使提出交予上開特約商店，已非
    被告所有，自毋庸為沒收之諭知，惟其上偽造之「Janet yeh」之署各一枚，共
    九枚係被告偽造之署押，依刑法第二百十九條之規定，不問屬於被告與否，均應
    宣告沒收之；另被告偽造之簽帳單第一聯客戶存根聯共九紙，雖為被告所有且係
    供犯罪所用，惟據被告供述業已丟棄而滅失，自無從於本案中宣告沒收，併予敘
    明。
四、另公訴意旨認：被告甲○○持該卡消費，係意圖為自己不法之所有而竊取該信用
    卡，因認被告亦涉有刑法第三百二十條第一項竊盜之罪嫌。惟查：被告堅決否認
    有竊盜之犯行，並辯稱：伊持該信用卡消費後，均將該卡置回原處，並無據為所
    有之意等語，核與被害人乙○○於警訊時陳稱：「．．．她使用完該信用卡後又
    放回原處」（見偵查卷第五頁）。足證被告並無將該信用卡據為己有之不法意圖
    。此外，復查無其他積極證據足認被告有公訴人所指竊盜之犯行，本應為無罪之
    諭知，惟公訴意旨認此部分與前揭已論罪部分有方法、結果之牽連犯，具有裁判
    上一罪之關係，爰不另為無罪之諭知。
據上論斷，應依刑事訴訟法第二百九十九條第一項前段，刑法第二條第一項前段、第
五十六條、第二百十六條、第二百十條、第三百三十九條第一項、第五十五條、第四
十一條第一項、第二百十九條，罰金罰鍰提高標準條例第一條前段、第二條，判決如
主文。
本案經檢察官黃重綱到庭執行職務
中    華    民    國      九    十    年    七    月    十    七        日
                                台灣板橋地方法院刑事第二庭
                                    法  官  潘  長  生
（得於十日內上訴）
附錄本案論罪科刑法條
刑法第二百十條、第二百十六條、第三百三十九條：
附       表
一、八十八年四月二十三日、來來百貨公司、金額為二千八百八十元，澳幣為一三九
    ‧四二元。
二、八十八年四月二十三日、來來百貨公司，金額為八千八百五十五元，澳幣為四二
    八‧七０元。
三、八十八年四月二十三日，來來百貨公司，金額為六千零二十元，澳幣為二九一‧
    四五元。
四、八十八年四月二十三日，來來百貨公司，金額為一萬五千零三十四元，澳幣為七
    二七‧八六元。
五、八十八年四月二十三日，來來百貨公司，金額為二萬零二百五十元，澳幣為九八
    ０‧三九元。
六、八十八年四月二十三日，來來百貨公司，金為一萬八千八百七十二元，澳幣為九
    一三‧六九元。
七、八十八年四月二十三日，SINGLE NOBLE FASHION，金額為四千一百五十元，澳幣
    為二００‧九二元。
八、八十八年四月二十九日，HAU TSAI TOU，金額為二千二百元，澳幣為一０六‧八
    七元。
九、八十八年四月二十九日，HAU TSAI TOU，金額為三千九百元，澳幣為一八九‧四
    八元。


司法院資訊處製作；財團法人民間司法改革基金會備份。
